臺灣新竹地方法院刑事判決
110年度原易字第10號
公  訴  人  臺灣新竹地方檢察署檢察官
被      告  陳柔伊



選任辯護人  張馨月律師（法扶律師）
上列被告因偽造文書案件，經檢察官提起公訴（109年度偵字第1
2256、12472、12473號)，被告於本院準備程序中，就被訴事實
為有罪之陳述，經法官告知簡式審判程序意旨，並聽取公訴人、
被告及辯護人之意見後，本院合議庭裁定由受命法官獨任依簡式
審判程序審理，並判決如下：
    主  文
甲○○犯行使偽造私文書罪，共貳罪，各處有期徒刑貳月，如易科
罰金，均以新臺幣壹仟元折算壹日。應執行有期徒刑參月，如易
科罰金，以新臺幣壹仟元折算壹日。緩刑貳年。
未扣案如附表編號1、2「偽造之署押」欄所示偽造之署押，均沒
收。
    事  實
一、甲○○因金錢壓力於民國104年11月13日、105年6月1日為向乙
    ○○借款，分別為下列犯行：
　㈠甲○○於104年11月13日向乙○○借款新臺幣（下同）6萬元，因
    乙○○要求甲○○應由其夫伊薩寶奈擔任保證人始願意借款，甲
    ○○竟基於行使偽造私文書之犯意，於乙○○位於新竹縣竹東鎮
    之住處，明知其未得伊薩寶奈之同意或授權，而於附表編號
    1、2所示之借款契約書、本票上偽造伊薩寶奈之署押，表示
    伊薩寶奈同意擔任其債務之保證人之私文書後，當場交予乙
    ○○行使，足以生損害於伊薩寶奈。
　㈡甲○○另於105年6月1日向乙○○借款3萬元，因乙○○要求甲○○應
    由其夫伊薩寶奈擔任保證人始願意借款，甲○○竟基於行使偽
    造私文書之犯意，於乙○○位於新竹縣竹東鎮之住處，明知其
    未得伊薩寶奈之同意或授權，而於附表編號3、4所示之借款
    契約書、本票上盜蓋伊薩寶奈之印文，表示伊薩寶奈同意擔
    任其債務之保證人之私文書後，當場交予乙○○行使，足以生
    損害於伊薩寶奈。
二、案經乙○○訴由臺灣新竹地方檢察署檢察官、甲○○向該署檢察
    官自首及新竹縣政府警察局竹東分局報告該署檢察官偵查起
    訴。
　　理  由
壹、程序方面
    本案被告甲○○所犯係死刑、無期徒刑、最輕本刑為3年以上
    有期徒刑以外之罪，其於準備程序中就被訴事實為有罪之陳
    述，經法官告知簡式審判程式之旨，並聽取公訴人、被告、
    辯護人之意見後，經本院合議庭依刑事訴訟法第273條之1第
    1項之規定，裁定由受命法官獨任進行簡式審判程序。是本
    案之證據調查方式及證據能力之有無，依刑事訴訟法第273
    條之2及第159條第2項之規定，不受同法第159條第1項、第1
    61條之2、第161條之3、第163條之1及第164條至第170條規
    定之限制，合先敘明。
貳、實體方面
一、認定犯罪事實所憑之證據及認定之理由： 
　㈠上開犯罪事實，業據被告於警詢、偵查時及本院準備程序、
    審理中均坦承不諱（他字第422號卷第3頁、偵字第12256號
    卷第5至6、24至25頁、本院卷第38至40、45至47頁），核與
    證人即告訴人乙○○於警詢、偵查中之證述（偵字第12256號
    卷第7、24至25、32頁）及證人即被害人伊薩寶奈於警詢中
    之證述相符（偵字第12256號卷第4頁），並有借款契約書、
    本票影本各2紙（偵字第12256號卷第26、29、33、34頁）、
    臺灣苗栗地方法院109年度苗原簡字第2號民事事件109年3月
    12日、109年4月16日言詞辯論筆錄各1份（他字第2569號卷
    第3至9頁）附卷可稽，足認被告前開任意性自白與事實相符
    ，堪予採信。
　㈡綜上所述，本案事證明確，被告犯行堪予認定，自均應依法
    論科。
二、論罪科刑：
  ㈠按倘行為人係以簽名之意，於文件上簽名，且該簽名僅在於
    表示簽名者個人身分，以作為人格同一性之證明，除此之外
    ，再無任何其他用意者，即係刑法上所稱之「署押」，若於
    作為人格同一性之證明之外，尚有其他法律上之用意（例如
    表示收受某物之用意而成為收據之性質、表示對於某事項為
    同意之用意證明）者，即該當刑法上之「文書」。經查，被
    告於警詢、偵查中及本院準備程序中均陳稱：我向乙○○借錢
    ，他說要簽保證人，乙○○要我簽名、蓋章才會借錢給我，這
    樣表示伊薩寶奈當擔保人，當時乙○○叫我簽我就簽等語（他
    字第422號卷第3頁、偵字第12256號卷第5至6頁、本院卷第3
    8、39頁），與證人乙○○於警詢中陳稱：甲○○跟我借錢，我
    要求要有連帶保證人，所以甲○○當下跟我說他會請他老公當
    保證人等語（偵字第12256號卷第7頁反面），及證人伊薩寶
    奈於警詢中陳稱：甲○○告訴我是債主乙○○要他將我的名字簽
    在本票的保證人上，這樣甲○○才能借到錢等語（偵字第1225
    6號卷第4頁）相符，足認被告於附表編號1至4所示之借款契
    約書、本票上偽造、盜蓋被害人伊薩寶奈之署押、印文，係
    用以作為伊薩寶奈擔任上開借貸契約之保證人之特定意思表
    示，自屬偽造私文書之行為，嗣被告進而將上開借款契約書
    、本票交予告訴人乙○○，顯係對於私文書之內容有加以行使
    之意思。
  ㈡核被告所為，均係犯刑法第216條、第210條之行使偽造私文
    書罪。又被告偽造「伊薩寶奈」署押、盜蓋印文之行為，係
    偽造私文書之階段行為，其偽造私文書後持以行使，偽造私
    文書之低度行為應為行使偽造私文書之高度行為所吸收，均
    不另論罪。起訴書雖認被告就事實欄一、㈠所為，係犯刑法
    第217條第1項之偽造署押罪嫌，就事實欄一、㈡所為，係犯
    刑法第217條第2項之盜用印章罪嫌，容有未恰，惟因基本社
    會事實同一，並經檢察官於當庭更正所犯法條為行使偽造私
    文書罪（本院卷第38頁），並經本院告知被告所犯罪名，於
    被告防禦權並無影響，自無庸變更起訴法條，附此敘明。
  ㈢被告上開2次犯行，犯意各別，行為互殊，應予分論併罰。
  ㈣被告在上開2次犯罪未被發覺之前，主動向有偵查犯罪職權之
    檢察官自首，此有被告109年2月4日檢察官訊問筆錄1份在卷
    可憑（他字第442號卷第3頁），係對於未發覺之犯罪自首而
    接受裁判，足認被告符合刑法第62條前段所定之自首要件，
    爰均依該規定減輕其刑。
  ㈤爰以行為人之責任為基礎，審酌被告因有金錢壓力而向告訴
    人乙○○借款時，因告訴人乙○○要求提供保證人，而為偽造私
    文書之犯行，並持之向告訴人乙○○行使，足以生損害於伊薩
    寶奈，所為實無足取。惟念及被告犯後自始坦認之犯罪態度
    ，且被告除本案之外，別無其他刑案科刑紀錄，有臺灣高等
    法院被告前案紀錄表附卷可據，素行良好，兼衡其自述大學
    畢業，目前在醫院擔任約聘行政員工，須扶養一名8歲未成
    年子女，家庭經濟狀況不好（本院卷第46頁）等一切情狀，
    分別量處如主文所示之刑，並定其應執行刑，且均諭知易科
    罰金之折算標準。
  ㈥末查，被告前未曾因故意犯罪受有期徒刑以上刑之宣告，有
    臺灣高等法院被告前案紀錄表在卷可查，素行良好，其因一
    時失慮致罹刑典，惟犯罪後已坦承犯行，態度良好，衡以告
    訴人乙○○表示願給予被告緩刑機會，被害人伊薩寶奈亦不欲
    追究被告責任之意見（偵字第12256號卷第4頁反面、本院卷
    第47頁），被告經此偵審程序及刑之宣告，當知警惕、教訓
    ，信無再犯之虞。本院因認其所受宣告之刑均以暫不執行為
    適當，爰依刑法第74條第1項第1款之規定，併予宣告緩刑2
    年，以啟自新。
三、沒收：
  ㈠按偽造之印章、印文或署押，不問屬於犯人與否，沒收之，
    刑法第219條定有明文。被告所偽造如附表編號1、2號「偽
    造之署押」欄所示之「伊薩寶奈」署名，不論屬於犯人與否
    ，均應依刑法第219條規定沒收。
  ㈡至未扣案之被告所偽造如附表編號1至4所示文件，雖係供被
    告行使偽造私文書犯罪所用之物，惟業經被告提出行使交付
    與告訴人乙○○，已非屬被告所有，且非義務沒收之物，自不
    予宣告沒收或追徵，併予敘明。
據上論斷，應依刑事訴訟法第273條之1第1項、第299條第1項前
段，判決如主文。
本案經檢察官洪期榮提起公訴，檢察官劉得為到庭執行職務。 
中　　華　　民　　國　　110 　年　　4 　　月　　21　　日
                  刑事第三庭    法  官  王靜慧
以上正本證明與原本無異。　　　　　　　　　
如不服本判決應於收受判決後20日內向本院提出上訴書狀，並應
敘述具體理由。其未敘述上訴理由者，應於上訴期間屆滿後20日
內向本院補提理由書(均須按他造當事人之人數附繕本)「切勿逕
送上級法院」。
                                書記官  林曉郁
中　　華　　民　　國　　110 　年　　4 　　月　　21　　日
附錄本案論罪科刑法條：
中華民國刑法第210條
偽造、變造私文書，足以生損害於公眾或他人者，處5年以下有
期徒刑。
中華民國刑法第216條
行使第210條至第215條之文書者，依偽造、變造文書或登載不實
事項或使登載不實事項之規定處斷。
附  表：
編號 文件名稱及所在欄位 偽造（盜用）之署押 1 104年11月13日借款契約書1份之立契約書人欄位（影本見偵字第12256號卷第26頁） 偽造「伊薩寶奈」之署名1枚 2 本票號碼CH382226號、發票日104年11月13日、票面金額6萬元之本票1張之背面（影本見偵字第12256號卷第34頁） 偽造「伊薩寶奈」之署名1枚 3 105年6月1日借款契約書1份之立契約書人欄位及收受款項欄位（影本見偵字第12256號卷第29頁） 盜蓋「伊薩寶奈」之印文3枚 4 本票號碼CH382122號、發票日105年6月1日、票面金額3萬元之本票1張之票面金額欄位、地址欄位（影本見偵字第12256號卷第33頁） 盜蓋「伊薩寶奈」之印文2枚